臺灣宜蘭地方法院交通事件裁定　　　　　　　　　　　九十三年度交聲字第六四號
　　移 送機 關　交通部公路總局台北區監理所宜蘭監理站
　　異　議　人　甲○○
右列受處分人因違反道路交通管理處罰條例案件，對於交通部公路總局臺北區監理所
宜蘭監理站九十三年五月五日所為之處分（原處分案號：屏警交字第VA0000000號）
，聲明異議，本院裁定如左：
        主  文
異議駁回。
        理  由
一、移送機關即原處分機關移送意旨略以：本件異議人甲○○所有之車號ＩＮ－六四
    三九號自用小客車，於民國九十二年五月三日下午二時二十五分，在屏東市○○
    路段道路收費停車處所停車，不依規定繳費，為屏東縣警察局交通警察隊，以異
    議人有違反道路交通管理處罰條例第五十六條第一項第十一款規定之行為掣單舉
    發，異議人向屏東縣警察局交通隊提出申訴，經交通部公路總局臺北區監理所宜
    蘭監理站（下稱宜蘭監理站）於九十二年九月八日以宜監字第裁43-VA0000000號
    進行裁決。
二、異議意旨略以：
（一）異議人前已於針對屏警交字第0920019502聲明異議函內指明實際駕駛人為謝集
      湖，處罰機關應可得知實際駕駛人為謝集湖。而其住所地及違規地均在屏東，
      應移轉至屏東監理站或屏東地方法院管轄。
（二）因之前聯絡不到謝集湖才無法報知地址，但已先陳報指明實際駕駛人為謝集湖
      。且交通管理處罰條例並未限制需於何時前陳報實際駕駛人，不可僅依未經法
      律授權之違反道路交通管理事件統一裁罰基準及處理細則，而限制汽車登記名
      義人需於何時告知實際駕駛人之義務，否則即是違背憲法第二十三條、中央法
      規標準法第五條、第十一條及行政程序法第四條等規定。
（三）相關法律及自治條例均無強迫駕駛人須主動洽詢停車費欠資義務之規定，且本
      案駕駛人並非屏東市居民，對該停車地區也很陌生，無法預知該停車地是否要
      收費或向何處詢問，不能強令本案駕駛人主動查詢。
（四）相關法律及自治條例也無具體指明須在七日繳費之規定。且如以未經明確授權
      之命令或自治規則為依據，有違憲和牴觸行政程序法之嫌。
（五）繳費期間應自何日起算，法律或自治條例有否明確規定，此與行政程序法之規
      定，是否相符？
（六）本案駕駛人否認曾在該處停車過，不能以人為之「電子化停車收費管理系統」
      即認定本車曾在該處停過。如果僅以不同開單員舉證，難免讓人有官官相護之
      疑。且其電腦記錄之登錄，並非在第三者公正人士前所為，有否將錯就錯之失
      ，實在難防。
三、經查：異議人所有車牌號碼ＩＮ－六四三九號自用小客車，於九十二年五月三日
    下午二時二十五分，在屏東市○○路段道路收費停車處所停車，不依規定繳費，
    有屏東縣警察局「電子化停車收費管理系統」查詢畫面可參。又依該查詢畫面所
    示，該車輛停車時間顯示為2003/5/3下午02:25:2及2003/5/3下午03:48:1，而開
    單員分別為90077及90012，可見該車輛停放該處之時間內，分別經二名開單員開
    立停車繳費單據。依此情節，應無二次均遭開單員誤載相同車牌號碼之可能。異
    議人空言否認伊所有車輛曾停放該處，不足採信。是該車輛確曾於上開處所停放
    之事實應可認定。
四、按汽車駕駛人之行為有左列情形之一，當場不能或不宜攔截製單舉發者，得對汽
    車所有人逕行舉發處罰：三、違規停車而駕駛人不在場，道路交通管理處罰條例
    第七條之二第一項定有明文。又按汽車駕駛人停車時，有左列情形之一者，處新
    臺幣六百元以上一千二百元以下罰鍰：一一、在道路收費停車處所停車，不依規
    定繳費者。道路交通管理處罰條例第五十六條第一項第十一款定有明文。而道路
    交通管理處罰條例第五十六條第一項各款均係規範汽車駕駛人停車時應遵守之規
    定，如有違反，應均屬違規停車行為，不問其停車當時即已違規（該條第一項第
    一至十款）或停車當時雖未發生違規事實（在道路收費停車處所停車），其後始
    發生違規行為（不依規定繳費），而有何異同，應均得逕行舉發。是本件舉發機
    關逕行舉發，並依逕行舉發程序以郵寄方式送達受處分人，其舉發程序亦屬合法
    。
五、次按違反道路交通管理事件統一裁罰基準及處理細則第二十四條規定：逕行舉發
    違反道路交通管理事件，經汽車所有人依通知單之應到案日期前到案，並告知違
    規駕駛人姓名、身分證統一編號及住址者，處罰機關應即另行通知違規駕駛人到
    案依法處理；逾應到案日期，處罰機關應依本條例第八十五條第三項規定處罰該
    汽車所有人。經查，本件應到案日期為九十二年八月十二日，有屏東縣警察局舉
    發違反道路交通管理事件通知單可證。異議人雖辯稱，伊前已於針對屏警交字第
    09 20019502聲請異議函內指明實際駕駛人為謝集湖云云，經查，異議人於九十
    二年七月二十五日對屏警交字第0920019502通知單異議時，僅稱因時間已久，不
    記得曾在該處停車，且未曾收受停車繳費通知等語，有異議人九十二年七月二十
    五日發文屏東縣交通隊之函文可參，足見異議人並未於到案期日前告知違規駕駛
    人姓名、身分證統一編號及住址。至異議人於原處分機關裁決後始於聲明異議狀
    表明實際駕駛人之姓名、身分證統一編號及住址，則已逾到案日期，是原處分機
    關裁決之對象仍係汽車所有人而非異議人所稱之實際駕駛人，核屬有據。
六、又屏東縣政府已依法公告公有收費停車場之路段、收費時段、費率及收費方式，
    並於公告上載明：公有停車場停放之車輛離去時，如未見補費通知單請於七日曆
    天內主動查詢繳費，未繳費者依道路交通管理處罰條例處罰等事實，有屏東縣公
    有停車場管理自治條例、屏東縣政府九十二年四月十六日屏府警交字第○九二○
    ○五七一三二號函及公告在卷可參。而本件違規地點附近設有停車收費標誌及停
    車格編號等情，亦有照片二張、停車位編號表一份附卷可稽。異議人於上開公有
    收費停車處所停車，而未依其規定繳費，自屬違反道路交通管理處罰條例第五十
    六條第一項第十一款之規定。
七、至異議人辯稱，違反道路交通管理事件統一裁罰基準及處理細則未經法律授權即
    限制汽車登記名義人需於何時告知實際駕駛人云云。經查違反道路交通管理事件
    統一裁罰基準及處理細則係依道路交通管理處罰條例第九十二條第三項規定授權
    訂定，違反道路交通管理事件統一裁罰基準及處理細則第一條已定有明文。是異
    議人辯稱該處理細則未經法律授權，即不足採。又道路交通管理處罰條例第九十
    二條第三項規定：本條例之罰鍰基準、舉發、罰鍰繳納、向處罰機關陳述意見或
    裁決之處理程序、易處吊扣汽車牌照或駕駛執照基準及繳納機構等事項之處理細
    則，由交通部會同內政部定之。足見該條例第九十二條第三項就授權之內容、範
    圍均具體明確。又異議人再辯稱：相關法律及自治條例也無具體指明須在七日繳
    費之規定，復未規定繳費期間應自何日起算，亦未規定強迫駕駛人主動查詢停車
    費欠資義務，且如以未經明確授權之命令或自治規則為依據，有違憲及牴觸行政
    程序法之嫌云云。經查，關於在屏東縣之公有停車場停車，應於七日用主動查詢
    繳費等規定，係於屏東縣公有停車場管理自治條例規定明確，並公告週知，已如
    前述。異議人辯稱並無規定，顯不足採。又停車場法第十二條第一項規定：地方
    主管機關為因應停車之需要，得視道路交通狀況，設置停車場，並得向使用者收
    取停車費。同法第十三條亦規定，地方主管機應於路邊停車場開放使用前，將設
    置地點、停車種類、收費時間、收費方式、費率及其他規定事項公告週知。且停
    車場法第十三條之規定內容就授權內容、範圍亦具體明確。是異議人此部分之辯
    詞，亦不足採。
八、綜上，原處分機關依道路交通管理處罰條例第五十六條第一項第十一款之規定，
    對異議人裁處罰鍰新台幣六百元，並無違法或不當可言，本件異議人之異議為無
    理由，應予駁回。
據上論斷，應依道路交通案件處理辦法第十九條裁定如主文。
中      華      民      國    九十三    年      七      月    十五      日
                                      臺灣宜蘭地方法院交通法庭
                                            法  官  謝  佩  玲
右正本證明與原本無異。
如不服本裁定，應於裁定送達後五日內向本院提出抗告狀。（應附繕本）
                                            書記官  藍  友  隆
中    華      民      國    九十三    年      七      月    十九      日
